【裁判字號】    92,上訴,1674
【裁判日期】    920918
【裁判案由】    常業詐欺
【裁判全文】
臺灣高等法院高雄分院刑事判決                  九十二年度上訴字第一六七四號
    上  訴  人  台灣高雄地方法院檢察署檢察官
    被      告  乙○○
右上訴人因被告常業詐欺案件，不服台灣高雄地方法院九十二年度訴字第一八三九號
中華民國九十二年七月三十日第一審判決（起訴案號：台灣高雄地方法院檢察署九十
年度偵緝字第一二一０號），提起上訴，本院判決如左：
    主  文
上訴駁回。
    理  由
一、公訴意旨係以：被告乙○○前於民國八十八年一、二月間在台北縣新店市○○路
    開設「東益水電行」，因業務需要而分別於如起訴書附表一所示之時間，向台北
    國際商業銀行光復分行、華南商業銀行板橋分行、台灣中小企業銀行埔墘分行、
    台南區中小企業銀行安中分行、安泰商業銀行農安銀行、土地銀行萬華分行等金
    融機構申請設立支票存款帳戶，並請領支票使用，詎其於八十八年五月間結束營
    業後，明知支票係有價證券，得向不特定人調現或購買財物，竟意圖為自己不法
    之所有，自八十八年十二月間起，大量簽發如起訴書附表二所示之支票（不含編
    號二、三、四、五、七、十一之支票），向不特定人調現或詐取財物，得手後，
    任令如起訴書附表二所示之支票（不含編號二、三、四、五、七、十一之支票）
    退票，迄八十九年八月十七日止，合計退票金額達新臺幣（下同）一億二千五百
    十萬八千二百六十三元。嗣經第三人呂芮宏、繆嘉芸（業經提起公訴）持其朋友
    「莊先生」所交付，由乙○○所簽發付款人台北國際商業銀行光復分行、帳號0
    00000000號、編號0000000號、發票日八十九年三月三十日、面
    額三十萬元之支票（下稱系爭支票）向丙○○購買鑽石，該支票屆期未獲付款，
    經丙○○提出告訴，追查後始知上情，因認被告涉犯刑法第三百四十條之常業詐
    欺罪嫌等語。
二、按案件由犯罪地或被告之住所、居所或所在地之法院管轄，刑事訴訟法第五條第
    一項定有明文。經查：
  (一)被告之住所設籍在臺灣省臺南市○區○○里○○路二三二巷十二號之二，有其個
    人基本資料查詢結果一紙在卷可稽，而被告目前居住在臺南縣永康市○○路一三
    四巷五四弄七號，亦據其於偵查中陳明在卷（偵卷第一一０頁），被告之住居所
    並非在高雄地區，甚為明確。
  (二)遍查全卷，並無被告在高雄縣市內為公訴人所指詐欺犯行之事實及證據。至公訴
    人另起訴案外人呂芮宏、繆嘉芸持系爭支票，向被害人丙○○詐買鑽石等情，業
    據案外人呂芮宏及繆嘉芸供稱：該支票係向其友人「莊先生」所取得，在高雄市
    苓雅區○○○路四巷三之四號，持向丙○○購買鑽石等語，足證案外人呂芮宏、
    繆嘉芸持系爭支票向被害人丙○○詐欺取財之地點雖為高雄市，惟案外人呂芮宏
    、繆嘉芸並非自被告處取得該支票，而係自「莊先生」處取得，準此，高雄市為
    呂芮宏、繆嘉芸詐欺犯行之行為地，而綜觀卷內資料，並無積極證據足資證明被
    告與呂芮宏、繆嘉芸間就呂芮宏、繆嘉芸在高雄市○○○○○道明詐購鑽石之犯
    行有何犯意聯絡或行為分擔，呂芮宏、繆嘉芸之詐欺犯行應與被告無涉。
  (三)依據起訴事實，被告之常業詐欺犯行，於其大量簽發起訴書附表二所示支票向不
    特定人調現或詐取財物得手時，即已完成，嗣後系爭支票雖輾轉流至呂芮宏、繆
    嘉芸手中，由呂芮宏、繆嘉芸持向被害人丙○○詐購鑽石，且該支票屆期不獲兌
    現，惟該支票雖為被告常業犯行之工具，但支票不獲兌現之結果並非被告常業詐
    欺犯行之構成要件行為，殊難以案外人呂芮宏、繆嘉芸持被告所簽發之系爭支票
    在高雄市○○○○○道明詐購財物，即認定高雄市為被告常業詐欺犯行之犯罪結
    果地。
三、綜上所述，高雄市應非被告常業詐欺犯行之犯罪地，公訴人未予詳查，逕向臺灣
    高雄地方法院提起公訴，揆諸首揭規定，自有未合，原審法院不經言詞辯論，諭
    知管轄錯誤之判決，並移送於有管轄權之臺灣臺南地方法院，核無違誤。檢察官
    上訴意旨指摘原判決不常，為無理由，應予駁回，並不經言詞辯論為之。
據上論斷，應依刑事訴訟法第三百六十八條、第三百七十二條，判決如主文。
中    華    民    國      九十二      年      九      月     十八       日
                              臺灣高等法院高雄分院刑事第六庭
                                  審判長法官  王憲義
                                        法官  張意聰
                                        法官  范惠瑩
右甲本證明與原本無異。
如不服本判決應於收受本判決後十日內向本院提出上訴書狀，其未述上訴理由者，
並得於提起上訴後十日內向本院補提理由書狀（均須按他造當事人之人數附繕本)「
切勿逕送上級法院」。
                                      書記官  呂明燕
中    華    民    國      九十二      年      九      月     十八       日


司法院資訊處製作；財團法人民間司法改革基金會備份。
